臺灣高等法院花蓮分院刑事判決　　　　　　　　　　　九十四年度上訴字第一六號
　　上　訴　人　臺灣花蓮地方法院檢察署檢察官
　　被　　　告　乙○○
　　被　　　告　甲○○
　　共　　　同
　　選任辯護人　丙○○律師
右上訴人因貪污案件，不服臺灣花蓮地方法院九十二年度訴字第一八０號，中華民國
九十三年十一月三十日第一審判決（起訴案號：臺灣花蓮地方法院檢察署九十一度偵
字第一五二三號）提起上訴，本院判決如左：
    主  文
上訴駁回。
    理  由
一、公訴意旨略以：被告乙○○係花蓮縣玉里鎮鎮長，被告甲○○係玉里鎮公所建設
    課技士，二人均係依據法令從事於公務之人員；緣於民國八十七年五月間，玉里
    鎮公所獲台灣省政府住宅及都市發展處補助玉里鎮道路工程經費新台幣（下同）
    六百萬元，經公告招標後由邱創一經營之展信工程有限公司（下稱展信公司）得
    標，並將其中石雕及樹木工程部分轉包予邱創己施作，被告乙○○、甲○○二人
    均明知依約玉里鎮道路工程係依實做數量計價，並應預先製作石雕模型，而邱創
    己並未依約製作縮小模型，於八十八年八月十三日搬到開工典禮現場抵充的是邱
    創用原免費提供存放於鎮長室之石雕模型，詎邱創己為圖領取製作石雕模型之款
    項，竟於監工日報表虛偽填載八十八年七月一日至七月六日模型製作之施工進度
    ，被告乙○○及甲○○二人均明知該石雕模型係邱創用免費提供，不能做為付款
    依據，仍同意付款，使邱創己獲取十四萬三千七百九十二元之不法利益。因認被
    告二人涉犯貪污治罪條例第六條第一項第四款罪嫌等語。
二、按犯罪事實應依證據認定之，無證據不得認定犯罪事實；又不能證明被告犯罪者
    ，應諭知被告無罪之判決，刑事訴訟法第一百五十四條第二項、刑事訴訟法第三
    百零一條第一項分別定有明文。又事實之認定，應憑證據，如未能發現相當證據
    ，或證據不足以證明，自不能以推測或擬制之方法，為裁判基礎（最高法院四十
    年度度台上字第八六號判例意旨參照）。再者，認定不利於被告之事實，須依積
  極證據，苟積極證據不足為不利於被告事實之認定時，即應為有利於被告之認定
    ，更不必有何有利之證據（最高法院三十年度上字第八一六號判例意旨參照）；
    而所謂「積極證據足為不利於被告事實之認定」係指據為訴訟上證明之全盤證據
    資料，在客觀上已達於通常一般之人均不致於有所懷疑，而得確信被告確曾犯罪
    之程度者，若未達到此一程度，而有合理性懷疑之存在時，即無從為有罪之認定
    （最高法院七十六年度台上字第四九八六號判例意旨參照）。次查貪污治罪條例
    第六條第一項第四款圖利罪之規定，已於九十年十月二十五日修正通過，於同年
    十一月七日經總統公布，並於同年月九日生效在案，有關圖利罪之構成要件已修
    正為「對於主管或監督之事務，明知違背法令，直接或間接圖自己或其他私人不
    法之利益，因而獲得利益者」，顯較以前之規定更為嚴謹，即除必須「明知違法
    」，並採結果犯理論外，更刪除未遂犯之處罰，相較之下，自以修正後之圖利罪
    規定較有利於行為人，因此在判斷被告等是否涉及檢察官所指之圖利罪嫌時，自
    應以新修正之貪污治罪條例第六條第一項第四款所定之構成要件逐一檢視之，始
    符法律保障被告權益之旨。再按貪污治罪條例第六條第一項第四款之圖利罪，必
    以為自己或第三人圖取不法利益之犯意，且已表現於行為，始足當之，而有無此
    項犯意，須以證據認定之，不得以公務員失當行為之結果，使人獲得不法利益，
    即遽行推定其自始即有圖利他人之犯意（最高法院七十五年度台上字第四五九五
    號、七十八年度台上字第一五七一號判決意旨參照）。
三、訊據被告乙○○、甲○○二人
（一）坦承下列事實：
    １、系爭縮小模型是早已製作完成，存放在鎮長室外借展的石雕模型，並沒有重
        新製作。
    ２、監工日報表模型製作費欄有經過更改。
    ３、本件沒有經過書面同意，而契約書有記載要製作模型送審並經書面同意。
（二）惟均堅決否認有圖利罪之犯行，均辯稱：沒有圖利之意圖，邱創用創作之石雕
      模型，是借展到鎮公所擺放，所有權並沒有送（移轉）給鎮公所。
    １、被告乙○○另辯稱：「本工程中我們也有對包商做不好的部分扣款八萬餘元
        ，且包商因天然災害燈具損害，請求追加款項十八萬元，我們也沒有同意，
        所以我們絕對不會為了一個模型來圖利廠商，又依照玉里鎮公所分層負責明
        細表所定，施工進度狀況之報核係由秘書核定，核定權並非鎮長，承包商後
        來有無製作模型，我並不清楚。且火車站前的石雕工程也都如期完工，跟合
        約上的規範都相符」等語。
    ２、被告甲○○辯稱：「開工典禮後我們要審核模型是否符合模型規格，工人有
        將模型搬到所們建設課去，雖沒有書面，然有經過我們實物實質審核通過，
        而施工過程，我到工廠都有看到石雕模型，且最後施工都是按照該石雕模型
        施工，雖模型因施工損害沒有點收，但應該算已驗收，所以我們才付款，我
        是工程監工，除驗收人外，仍有很多主管在審核，無法由我一個人來操控。
        本件工程依照合約的規定，六個月就可以完成，但是本件工程拖了將近二年
        ，我塗改施工日報表係因辦理結算時，承包商所填載的開工日期與合約書上
        申請開工日不符，況我不僅只塗改模型製作費欄，仍就承包商施作挖方、棄
        方、蛇紋石採購及吊方等項目有誤填開工日期而予以更正，顯見我不是刻意
        配合承包商以支付石雕模型製作費，目前鎮公所還是如此處理，因為必須要
        核對合約書約定的開工日期，否則無法辦理結算」等語。
四、公訴人認被告二人涉犯貪污治罪條例第六條第一項第四款圖利罪嫌，乃以下列證
    據方法為主要論據：
    １、依證人邱創己於法務部調查局花蓮縣調查站中（下簡稱調查站中）、偵查中
        所言，證明施工前並未依約製作縮小模型交鎮公所審核。
    ２、依證人邱創用於調查、偵查中所言，證明本件工程開工典禮上之石雕為伊製
        作。
    ３、依證人即前玉里鎮公所建設課課長謝璋裕於調查站中所述，證明伊在鎮長室
        及開工時曾看過模型，是邱創用製作，不知道邱創一有無製作模型送本所審
        核，本所沒有依前述規範核發書面同意書。共支付十四萬三千七百九十二元
        予承包商，係依據被告甲○○所簽之變更預算書作書面審核即核章（見調查
        卷第一六二頁）。
    ４、依證人即前玉里鎮公所秘書陳淑戀於調查站中所述，證明被告甲○○是實際
        執行業務之人，伊在簽上簽註「石雕模型已損壞無法驗收，宜由業務單位自
        行確認」之意見，又石雕工程之模型製作費應否支付，應由承辦人認定，如
        果承包商實際上沒有製作模型，本公所不應該支付模型製作費給承包商（見
        調查卷第二一０頁）。
    ５、扣案之玉里鎮道路工程合約一份，證明本件工程需依實做付款。
    ６、開工典禮現場照片（見調查卷第八四頁），證明該石雕模型非邱創己製作，
        而為邱創用所製作。
    ７、玉里鎮道路工程施工日報表（見調查卷第一一九頁），被告甲○○在該施工
        日誌表上就原本承包商在七月一日至七月六日之模型製作費之施工進度欄以
        立可白塗抹，將承包商所載之施工進度移至七月三十日至八月三日。
    ８、變更預算書簽呈（見調查卷第四三頁），證明被告甲○○簽請支付包商邱創
        己十四萬三千七百九十二元，並由被告乙○○核示。
五、經查：
（一）本件玉里鎮道路工程之承包商為展信公司，該公司將石雕工程轉包予邱創己，
      邱創己於施工前並未依約製作縮小模型交鎮公所審核，且放置在開工典禮現場
      之石雕模型，並非邱創己所施作，為邱創用所製作，業據證人邱創己、邱創用
      證述明確，又放置在開工典禮上的二作石雕模型，均與本件工程合約書上所附
      之圖說相符，此為被告二人所是認（見調查卷二六０至二九九頁、原審一一四
      至一三八頁）。又邱創己與邱創用為親兄弟，邱創一與其二人為堂兄弟關係，
      核先說明。
（二）證人邱創己證稱：該石雕模型是邱創用提供給我的，因為我不會製作模型，邱
      創用說那兩座模型他之前就做出來，放在鎮公所內，.... 該石雕模型原本為
      何會放在鎮長室我不清楚，但邱創用事後跟我說要送給我開工用。該石雕工程
      開工後我搬到石材工廠，因為我對石雕不熟，所以就請邱創用負責監工。我施
      作石雕就是以該作品製作，我認為可以以邱創用送我的石雕作為合約書所約定
      的石雕模型，因為就算要重新製作模型，我還是要拜託邱創用，所以可以請款
      ，他說送我不跟我計較，我事後有送邱創用一個價值十三萬元的石頭，作為回
      饋（見原審卷第一一六至一二六頁）等語，而邱創己於完工後送給邱創用之價
      值十三萬餘元的石頭費用，則有統一發票影本在卷可按（見調查卷第四八五頁
      ），可見證人邱創己因不會施作縮小的石雕模型，所以經邱創用贈送石雕作品
      二座予邱創己當作本件石雕工程之石雕模型，且石雕工程均有依照開工典禮上
      所擺放的二座石雕施作，並已施作完成。
（三）證人邱創用證稱：玉里鎮道路工程的開工典禮上所擺放的兩座石雕是我大約在
      一九九八年左右製作的，該模型製作完成後，沒有送給鎮公所，所有權還是我
      個人的。我有繪製手繪圖，這兩張圖是我在製作石雕模型後所繪製的，目的是
      因為鎮公所有跟我說希望借用我的專長繪製圖作參考。之後知道我的模型被放
      在開工典禮上，我沒有向鎮公所或施工單位要求費用。但邱創己有主動要我選
      石頭當作報酬，那是在後來的事，他以前常常找我幫忙，他有欠我錢，後來有
      虧損，我想幫助他，所以要將該兩座石雕送給邱創己，後來我為了幫忙地方，
      協助完成工程。我有將我放在鎮公所的石雕送給邱創己作為合約所要求之石雕
      模型，之後石雕與我所施作的石雕模型相符。合約內容我都不清楚，而我也沒
      有跟被告二人提到相關的事情，甲○○去工廠時，都在看施工的進度，之後該
      兩座石雕在施作的過程中有毀損，去年鎮公所又跟我要這兩個作品，他們說這
      應該屬於鎮公所的，所以我有作一些修補，送回鎮公所等語（見原審卷第一三
      ０至一三四、一三七、一三八頁），可見證人邱創用所製作的二座石雕雖放置
      在被告乙○○辦公室外，然並未贈與予玉里鎮公所，所有權仍屬邱創用，而邱
      創己均依照邱創用所製作的石雕二座予以施工，該二座石雕作品與合約書上的
      圖說均相符，所以邱創己有依合約書圖說施作石雕。至於證人邱創用雖於調查
      站中陳述：相片中的模型係我製作並免費提供給玉里鎮公所的模型等語（見調
      查卷第二六九頁），然證人邱創用業於原審詳細證稱：我在調查站只有說免費
      提供理念，或者是免費借我的石雕品展覽，不給我費用，但所有權還是我的等
      詞（見原審卷第一三一頁），足以闡明其真意，自應以其於原審之闡明為可採
      。另證人陳淑戀證稱：本件石雕放在鎮長室外的會客室時，並無送給鎮公所，
      只是借展。且都沒有看過有石雕賣給玉里鎮公所或送給鎮公所的書面，因為付
      款需要預算編列，若是贈與的話，應該會發給感謝狀，且那些石雕金額加起來
      不少，應該都會有書面文件，不可能付款程序不公開等語，證人即玉里鎮公所
      主計室主任詹秀蔥則證稱：印象中玉里鎮公所沒有跟他人買過石雕作品（見原
      審卷第一九二、一九四、二０三頁）等語，該二人之證述核與證人邱創用「石
      雕作品放在被告鎮長辦公室外展覽時，並未贈送予玉里鎮公所」之證述相符，
      應堪採信。雖證人詹秀蔥於調查站中陳述：我在被告甲○○之變更預算書簽呈
      中，簽註「模型之權屬是否應歸本所陳請鈞裁」，係指原擺設在鎮公所鎮長室
      外之石雕模型所有權應屬本公所所有等語（見調查卷第二三八頁），然其於原
      審中對此證稱：因合約書有編列石雕模型的製作費，所以我就認為工程施作中
      所製作的模型應該是歸公所。作調查筆錄時是指發包完工後的石雕模型，因為
      合約上有編列此項目，所以認為屬於鎮公所。至於該石雕放在鎮長室展覽時有
      無送給鎮公所我不清楚，是調查站人員問我發包完工的模型所有權應該歸何方
      ，我就認為完工後應該歸鎮公所等詞（見原審卷第一九六、二０一頁），足見
      證人詹秀蔥在調查中之陳述並不完全，其於原審證稱：屬於玉里鎮公所所有之
      石雕模型，係指承包商就石雕工程完工後，石雕模型所有權始屬於玉里鎮公所
      等語，應為實在。
（四）按本件合約書中所附之圖說第十二點雖明訂：「本工程之源、舞集石雕作品，
      承包商應先製作縮小模型送甲方審核，經甲方書面同意後方得施工」（見調查
      卷第二八九頁），惟證人邱創一則證稱：本案合約中有約定由我們展信公司來
      做模型，供玉里鎮公所審核我們是否有做石雕的能力。在圖說上面有記載承包
      商要製作模型，製作模型後，要由鎮公所審核，但以何種方式審核我不曉得，
      並無規定要核發書面同意書，在談合約時，沒有說要書面同意書，有說要給鎮
      公所的人看，但也沒有說要給何人看等語（見原審卷第一０八、一０九頁）。
      另證人邱創用證稱：展信公司有無收到書面同意我不清楚，但我有拿石雕給甲
      ○○看，我在開工典禮後先搬到石材工廠，後來約一個禮拜以上，才知道要審
      核始又搬回建設課給甲○○看，當時沒有和甲○○講到話，他看完後才又搬回
      石材工廠製作石雕。甲○○審核後他說可以，才開始施工等語（見原審卷第一
      二一、一二四頁），顯見本件負責承包道路工程的邱創一或承包石雕工程的邱
      創己均不知道要經過玉里鎮公所核發書面同意書之程序後，才可以開始施作石
      雕，而係認為只要提出石雕模型供玉里鎮公所承辦人審核，經審核通過後，即
      可施工。而本件確實有提出石雕模型經被告甲○○審核同意，所欠缺者惟記載
      同意之書面而已。又證人謝璋裕證稱：本件合約之圖說有記載包商製作縮小模
      型，由鎮公所同意後方得施工，該內容是在主管會報提出來，認為應該要先製
      作模型，才可以施工，因為藝術品沒有看到模型的話，不容易施工，我們也比
      較好鑑定。（問：有無提及要做何種書面同意？）只要包商有開工報告，且我
      們看過模型，就可以開始施作石雕，之後我們有看到石雕模型等語，此有開工
      報告影本在卷可按（見原審卷第二０五、二０六頁，調查卷第一二九頁），證
      人陳淑戀證稱：我當時沒有注意要書面核定（見原審卷第一九一頁），堪認雖
      然原本由玉里鎮公所召開主管會報決議本應由鎮公所書面核定後，始得開工，
      並已訂立在合約書所附之圖說上，然對於究竟應以何種程序進行書面審核？可
      否由承辦員一人行書面審核等相關詳細流程，均付之闕如，故承辦之被告甲○
      ○當無規則可茲依循，遂僅由其一人以非書面方式進行審核。況除被告甲○○
      、乙○○外，當時任職玉里鎮公所之秘書陳淑戀、建設課長謝璋裕亦疏未注意
      上開規定，且依證人謝璋裕之認知，只要經玉里鎮公所建設課人員確實見到石
      雕模型，即認為承包商有施作石雕之能力，進而得以同意承包商開始施作石雕
      工程，是以本件未經玉里鎮公所核發書面同意即予開工，既未經建設課長謝璋
      裕、秘書陳淑戀察覺，而由被告甲○○實際審核後，認為承包商有承作能力，
      且邱創己承作的石雕工程亦依約完工，故本件是否做出書面同意或僅口頭同意
      ，實與玉里鎮公所建設課人員在判斷承包商有無施作石雕能力乙節，並無影響
      。被告二人未完全遵照合約之圖說規定，以書面做成同意開工之意思，僅由被
      告甲○○審核後以口頭同意開工，至多僅為行政疏失而已。
（五）證人邱創己證稱：工程施工日誌是在完工後約一年，為了請款才製作的，施工
      日誌上模型製作費那一欄，是我評估猜測，不是憑空亂寫的，我猜測模型製作
      的天數，因為項目上有模型製作的欄位，所以我一定要記載。甲○○沒有教導
      我如何填寫施工日誌，且一般技士都不會教導我們，上面的塗改不知何人所為
      等詞（見原審卷第一一七、一一九頁）。證人詹秀蔥證稱：施工日報表應該是
      在開工日期以後開始記載，且由業務單位自行確認，我們會核對施工日報表上
      的開工日期是否與申請開工日期相符，若不相符，會請業務單位去確認等語（
      見原審卷第一九七、二０三頁）。綜上可知，施工日誌為承包商為請款時所填
      載之施工紀錄，因本件工程開工日為八十八年七月八日，然依本件工程施工日
      誌所載，原本承包商將挖方、棄方、原石採購及搬運、蛇紋石採購及吊裝、模
      型製作費等多項施工項目之日期填在七月八日開工日期之前，此有工程施工日
      誌一份可稽（附於扣案之工程竣工驗收表卷第二十、二一頁）。因為承包商原
      本之填載並未符合規定，則被告甲○○因屬業務單位之承辦員，遂將上開項目
      之施工日期予以塗改，並蓋上職章，移至七月八日以後，以符合請款規定。因
      其塗改之項目並非僅有模型製作費一項，而尚有其餘實際有施作之項目，堪認
      被告甲○○在施工日誌上雖有所塗改，主觀上係為符合施工日報表之施工日期
      應在開工日期以後之規定所為，尚無證據認為係為圖利予承包商以順利請領模
      型製作費，所刻意為不實之記載，否則若被告甲○○有圖利邱創己以資請款之
      意圖，兩人應多所聯繫或討論，更不會蓋用職章以免他人察覺，然為何證人邱
      創己對於究竟何人塗改施工日誌均不知情，且被告甲○○毫不避諱地在修改處
      蓋上職章，顯見被告甲○○塗改施工日誌應無非法圖利他人之意圖。
（六）本件合約書第三條規定，工程結算總價按照合約總價計算之，並將「實做數量
      」四字予以刪除，此有合約書一份在卷可按（見扣案之工程合約書一份），此
      並經證人詹秀蔥證述明確（見原審卷第一九八頁）。另證人邱創一則證稱：展
      信公司有向鎮公所就石雕模型款項請款，十四萬三千七百九十二元是不是我們
      報的，是預算編列時就有此款項。單價也不是我們決定的，我們不能少領或多
      領。我請領石雕模型款項時，無論用何種方式請領都是領這個價錢，無法追加
      等詞（見原審卷第一０五頁）。故起訴書記載本件玉里鎮道路工程係依實做數
      量計價等詞，容有誤會。
（七）證人陳淑戀證稱：（問：若包商是拿這兩座邱創用的石雕模型來充作其合約的
      石雕模型，鎮公所是否需要付款？）因為我們是跟包商訂約，至於包商是如何
      取得該石雕模型，是包商自己跟別人買，或別人送給包商，這是我們無法得知
      的，依我的看法，只要有看到這個東西，我們就要付款。但若該石雕已經送給
      鎮公所，包商又把它拿出來當作石雕模型，鎮公所則不行付款。證人詹秀蔥則
      證稱：（問：就本件而言，若施工單位沒有製作能力，由他人提供，作為合約
      中要求之模型且符合規定，鎮公所是否仍然應該付款？）依合約規範應該製作
      就要製作，但實際上包商如何取得該模型，我們無法認定。（問：你也不會管
      包商是否委託別人製造？）是的，因為我們無法認定。證人謝璋裕則證稱：（
      問：依照契約包商應該製作模型，若包商沒有製作，而是跟別人取得，公所是
      否應該付款？）可以，因為有些包商不會製作縮小的模型，因為比較精緻，所
 以若是跟別人取得，且有成品提出，就可以付款。（問：為何合約書上要約定
      一定要包商製作模型，而不是讓包商只要提供和圖說相同的模型，即可付款？
      ）因為這是特殊工程，也不是他提出模型就要付款，要看他有無做出和合約書
      相符之石雕，且經過驗收，才會就石雕模型予以付款等詞（見原審卷第一九二
      、一九九、二０七頁）。由上開三位證人所述內容可知，承包商雖未親自施作
      石雕模型，係以邱創用之石雕作品充為本件縮小模型，則承包商私下如何取得
      石雕模型送玉里鎮公所審核，實非承辦員所得知悉，故若承包商提出石雕模型
      ，且石雕工程又如期完工，於該工程完工後，始得一併就石雕模型之製作費予
      以請款。反之，若該石雕原本即屬於玉里鎮公所，則當然不可以付款予承包商
      ；因邱創用原本擺放在鎮長室之二座石雕，所有權並未移轉予玉里鎮公所，則
      本件依被告二人之認知，就石雕模型之製作費用予以付款，尚無違誤。
（八）被告甲○○所為之變更預算書簽呈中，說明第三項謂：「本工程石雕部分，有
      編列模型製造費（合約金額共一四三七九二元），開工時確有陳列於現場（如
      照片），因施工時已損壞驗收時已無法點收，是否可依相片付款，併案請示」
      ，而被告乙○○則批示「如秘書擬」（見調查卷第四三頁），而證人陳淑戀在
      簽呈中簽註：「石雕模型已損壞無法驗收，宜由業務單位自行確認」等語，對
      此，證人陳淑戀在庭陳稱：因為業務單位在簽呈上面寫，已經損壞無法驗收，
      依我的職責，我必需要提醒鎮長有適法性及行政程序的問題，我沒有辦法裁量
      ，所以無法點收的部分，依我自己的判斷，宜由業務單位自行確認，因為我也
      無法判斷是否適法，有無符合行政程序，所以才簽註這個意見。但承辦人員甲
      ○○也在簽呈上寫開工典禮有陳列，且工程日報也有寫施工情形，所以若包商
      真的有作模型，因為施工的關係導致毀損，我認為應該付款等語（見原審卷第
      一八五、一八八、一九０頁）。證人詹秀蔥證稱：如果包商有依規定製作模型
      ，若可以看得到實體的，驗收人員會要求看到實體，我們依照驗收人員的意見
      來判斷，也應該要付款，只是事後所有權歸本所。（問：簽呈上已經寫無法點
      收，為何還要付款？）我們有書面審核，有看到石雕模型的照片等語，核與證
      人謝璋裕證稱：當時我沒有加註意見，因為我認為是可以付款的，且我在開工
      典禮上有看到該模型等詞相符（見原審卷第二００、二０六頁），是以，因被
      告甲○○主觀上認為承包商有製作石雕模型，而嗣後因施工過程中造成石雕模
      型毀損，故簽請被告乙○○裁示是否付款，此簽呈經被告甲○○之主管即證人
      謝璋裕初核後，認為實際上承包商有製作石雕模型則應予付款，所以未簽註任
      何意見，而會辦單位主計室、財政課所表示之意見，及秘書陳淑戀簽註意見表
      示由業務單位認定是否付款，或被告乙○○批示如陳淑戀所擬意見，均無任何
      明示反對付款之意見，且證人陳淑戀、詹秀蔥、謝璋裕均一致證稱若承包商有
      製作石雕，不論事後是否毀損無法點收，仍應付款等詞，且證人陳淑戀、詹秀
      蔥、謝璋裕亦證稱縱使承包商以他人之石雕作為本件模型，因鎮公所無從得知
      ，故亦應付款，已如前述，況邱創用之石雕作品符合合約書上的設計圖，且石
      雕工程亦如期完工，則該簽呈由被告乙○○批示由業務單位自行認定之結果，
      經被告甲○○最後認為應予付款，尚無任何不法。
（九）本件道路工程之總金額達七百五十六萬元，而石雕模型僅十四餘萬元，不足總
      工程款的百分之二，依常情觀之，被告二人若有圖利之意圖，豈會選擇僅區區
      十四餘萬元的款項對邱創己施以不法利益，且本件道路工程辦理驗收時，因遭
      被告甲○○發現有不符合合約施作情事，而遭扣款八萬一千九百六十一元，此
      業經證人邱創一、邱創己、陳淑戀證述在卷，並有結算驗收證明書一份附卷可
      憑（見偵查卷第五四頁，本院卷第一一一、一二七、一八六頁）。此外，證人
      陳淑戀另證稱：因為本道路工程延宕很久，之後遇到颱風，照明設備被破壞了
      ，承包商希望鎮公所付款，但是工程還未驗收前，如果有損壞的話，鎮公所不
      負責，應由承包商負責，後來有跟包商協議，包商據理力爭，但鎮公所還是很
      堅持不支付十八萬元的追加款項，被告乙○○、乙○○在協調此十八萬元追加
      款項時，沒有幫廠商說話（見原審卷第一八六頁），堪認被告二人應無圖利邱
      創己之動機。又本件石雕模型二座於石雕工程完工，辦理結算後，其所有權歸
      於玉里鎮公所，並支付了十四萬三千七百九十二元予展信公司，而展信公司再
      給付與邱創己，雖該石雕二座有毀損情形，然業經邱創用修補後，再交予玉里
      鎮公所收藏、所有，經參酌證人邱創用證稱：我的石雕模型有被花蓮縣政府收
      藏，類似「源」、「舞集」的石雕模型，價值大約多少我不確定，因為這需要
      鑑價，我的作品應該是在中上的程度。我印象中若規格與本案石雕模型相較計
      算，一座約十八萬元等語，此經原審向花蓮縣文化局函查，該局函覆稱邱創用
      於一九九九年參加花蓮國際石雕藝術季配合活動花蓮縣石雕協會聯展，該局以
      十八萬二千元典藏邱創用優秀作品「韻」在案，此有該局蓮文視字第九三００
      ０四五四二０號函及所附資料可稽（見原審卷第六六、一三四頁），故玉里鎮
      公所給付十四萬三千七百九十二元之二座模型製作費予邱創己，而邱創己以邱
      創用之二座石雕作品充作石雕模型，因邱創己為花蓮縣內頗負盛名的石雕藝術
      家，故對邱創己而言，給付上開款項實際上應無使其獲利。
（十）綜上所述，邱創己雖以邱創用所製作之石雕作品充作本件石雕模型，因該石雕
      作品原擺放在被告乙○○辦公室外時，係僅供借用展覽而已，所有權人仍屬邱
      創用。然因邱創用之石雕作品核與合約書設計圖相符，且該二座石雕經被告甲
      ○○審核在案，是以，邱創用私自贈與予邱創己，讓邱創己作為本件工程上的
      石雕模型，以使邱創己按照該石雕作品施工，且石雕工程亦如期完工，並符合
   合約上設計圖之內容，則被告甲○○簽請被告乙○○付款之舉，應無任何違反
      工程合約目的之行為，且該石雕模型二座於完工辦理結算後，所有權已歸屬於
      玉里鎮公所，雖有毀損，並業經邱創用修繕交予鎮公所所有，故鎮公所辦理結
      算支付十四餘萬元款項予展信公司，再由展信公司交予邱創己，邱創己並無因
      此獲得任何不法利益。換言之，公訴人所舉上開證據方法尚有合理性懷疑存在
      ，致本院無法形成有罪之確信。此外，復查無其他積極證據足認被告確有公訴
      人所指之貪污治罪條例第六條第一項第四款之犯行。
六、原審因以不能證明被告犯罪，而為被告無罪之判決，於法核無違誤。檢察官仍執
    前詞提起本件上訴，為無理由，應予駁回。
據上論斷，應依刑事訴訟法第三百六十八條，判決如主文。
本案經檢察官林慧到庭執行職務。
中      華      民      國      九十四      年      四    月    十三    日
                                審判長法官  林  慶  煙
                                      法官  林  德  盛
                                      法官  蔡  勝  雄
右正本證明與原本無異。
如不服本判決，應於判決送達後十日內向本院提出上訴狀。其未述理由者，並應於
提出上訴狀後十日內向本院補提理由狀(須附繕本)。
                                    書記官  陳  有  信
中      華      民      國      九十四      年      四    月    十三    日
